【裁判字號】    89,上訴,16
【裁判日期】    891220
【裁判案由】    違反毒品危害防制條例
【裁判全文】
福建高等法院金門分院刑事判決                     八十九年度上訴字第一六號
    上  訴  人  甲○○  男  卅.
    即  被  告          住連江.
                        身分證.
    指定辯護人  曹依立  律師
右列上訴人因被告違反毒品危害防制條例案件，不服福建金門地方法院八十八年度連
訴字第一號，中華民國八十九年六月八日第一審判決 (起訴案號：福建金門地方法院
檢察署八十八年度連偵字第二六號) ，提起上訴，本院判決如左：
    主  文
原判決撤銷。
甲○○無罪。
    理  由
一、公訴要旨：
    檢察官第一審起訴，指上訴人甲○○基於概括犯意，於民國八十七、八十八年間
    ，在連江縣南竿鄉珠螺村住處及不詳工地，連續多次販賣安非他命予成玉仲、陳
    開勇、陳家文、劉建民、劉建中、陳智偉等人，因而依據毒品危害防制條例第四
    條第二項、第五項販賣第二級毒品罪名訴請處斷。
二、本院之判斷：
  (一)犯罪事實應依證據認定之，無證據不得推定其犯罪事實，為刑事訴訟法第一百
      五十四條所明定。所謂證據，必須適於為被告犯罪事實之證明，始得採為斷罪
      資料。被告或犯罪嫌疑人之自白，雖為證據之一種，但依刑事訴訟法第一百五
      十六條第二項規定，雖非出於強暴、脅迫、利誘、詐欺、違法羈押或其他不正
      之方法，仍應調查其他必要之證據足認確與事實相符，始得採為有罪判決之證
      據，迭經我國最高刑事審判機關著有裁判前例 (參照最高法院三十一年上字第
      二四二三號判例，八十七年臺上字第二一二三號判決) 。考其目的，乃欲以補
      強證據擔保自白之真實性，亦即藉補強證據之存在限制自白在證據上之價值，
      防止偏重自白、發生誤判之危險。以被告之自白，作為其自己犯罪之證明時，
      尚有此危險；以之作為他人犯罪之證據時，不僅在採證上具有自白虛偽性之同
      樣危險，且自涉犯罪嫌疑者之供述，難免有嫁禍他人而為虛偽供述之危險。是
      則利用犯罪嫌疑人之自白為他人犯罪之證據時，除非確無瑕疵可指、且就其他
      方面調查又與事實相符，否則不得專憑此項供述作為他人被訴案件之斷罪基礎
      ，先予指明。
  (二)公訴人起訴上訴人甲○○涉嫌販賣安非他命，無非基於涉嫌施用、持有毒品之
      成玉仲、陳開勇、劉建中、陳家文、劉建民、劉建中及成玉仲之母陳美玉所供
      ，為其立證方法，但上訴人甲○○則堅決否認其事。原審認定上訴人曾於八十
      七年七月至十二月間分別向陳家文販賣一次、向陳開勇販賣七次、向劉建中販
      賣二次、向劉建民販賣三次，就公訴人起訴其對成玉仲、陳智偉販賣毒品部分
      則以不能證明有此犯行為由不另諭知無罪，無非以陳家文等四人就前者先後供
      述買受毒品內容一貫應可採信、成玉仲與陳智偉則涉及在案外濫用證人身分向
      被告需索財物所供難以憑信，為其判斷之基礎。惟查：
      １、所謂補強證據，既係據以擔保犯罪嫌疑人陳述之真實性，自須求諸該項供
          述以外其他具有相當真實性之證據 (參考最高法院八十七年臺上字第二○
          ○六號判決) ，不得僅自犯罪嫌疑人之陳述內容是否無違情理或前後所供
          是否一貫而為立論，致生以供述證據自為循環補強之違誤，換言之，倘若
          犯罪嫌疑人之陳述別無其他積極事證可供補強，縱使再三重覆相同之供述
          ，仍不得在他人被訴之相關案件中據為不利於被告之認定基礎。本件檢察
          官引用各證人之陳述中，陳美玉並未親見上訴人販賣毒品，其轉據成玉仲
          傳述上訴人犯罪之詞，核係無證據價值之傳聞資料，不得採為認定犯罪之
          依據 (偵卷第廿六頁背面) ；至於成玉仲、陳開勇、劉建中、陳家文、劉
          建民、劉建中等人既因自承向上訴人購用毒品而涉嫌犯罪，根據上述說明
          ，亦須另有適當之補強證據，始得採信彼等所為不利於上訴人之陳述。2.
      ２、上訴人甲○○於偵審中雖經前述多人指證其連續販賣安非他命，但行為人
          有無連續以數行為觸犯同一罪名，應先就其各個被訴之犯罪行為分別觀察
          ，必待均可證明獨立成罪，始能進一步審查其是否出於概括犯意 (參考最
          高法院八十二年臺上字第一五五○號判決) ，從而上訴人是否曾向成玉仲
          等販賣安非他命，自須就各個獨立的被訴事實分別觀察，不得逕據在待證
          事實上互無交集之平行供述認定上訴人連續犯罪。卷查陳開勇、陳家文、
          劉建中、劉建民、陳智偉在偵審中所供，俱謂彼等向上訴人購買安非他命
          當時僅有買賣雙方二人 (見原審卷第八二頁背面、第八四頁背面、第九二
          頁背面、第一一○頁背面及本院八十九年十一月卅日審判筆錄) ，以上各
          人所謂購毒經過既無他人在場目擊，又未扣得其他與供述內容有關之毒品
          等具體證物，依照上述說明，即不得以此等各不相關之平行陳述相互補強
          而入上訴人甲○○於罪。3.
      ３、原審雖以公訴人曾於偵查中履勘上訴人住處，所見情形與劉建民所描述屋
          內陳設情形相符，認其所供在該處所向被告購買毒品之情節不虛；但刑事
          訴訟上之補強證據雖不以補強全部待證事實為必要，仍須藉其與主要證據
          相互結合而得使犯罪事實獲得確實之證明，倘若與犯罪構成要件事實缺乏
          證據上必然之關連，仍無從採為不利被告之認定依據。知悉他人起居處所
          之陳設或在他人住處交際盤桓，未必盡皆由於曾在該處進行犯罪活動，是
          劉建民有無由於前往上訴人甲○○住處而得悉室內擺設，與上訴人曾否在
          該處販毒之判斷在論理上顯乏關連，亦不適於補強劉建民所為不利於被告
          之供述。
      ４、至於成玉仲所為向上訴人購買毒品之陳述，經查全卷，亦無任何補強事
          證足可佐證其為真實。且其在案外與陳智偉如何藉端濫用證人身分向被告
          家屬需索，復經原審法院就卷附錄音資料勘驗無誤，自亦無從據此具有瑕
          疵之片面供詞而認定上訴人甲○○曾向其販賣安非他命。
  (三)原審就上訴人被訴向成玉仲、陳智偉販賣毒品部分認為不能證明其犯罪，雖無
      不合 (檢察官對此部分並未聲明不服) ，但就其餘被訴部分未依前述證據法則
      詳為勾稽，忽視陳開勇、陳家文、劉建民、劉建中等四人所供由於自涉施用毒
      品等犯嫌而需其他證據加以補強之侷限，遽行憑以論罪科刑，並對前述原應諭
      知無罪部分因而誤為不另諭知無罪，尚有未合。被告上訴指摘原審判斷不當，
      為有理由，應由本院撤銷原判決並改判其無罪。
三、依刑事訴訟法第三百六十九條第一項前段、第三百六十四條、第三百零一條第一
    項，判決如主文。
本案經檢察官劉家芳到庭執行職務。
中    華    民    國       八十九      年      十二      月      廿     日
                             福建高等法院金門分院刑事庭
                                 審判長法  官  沈  銀  和
                                       法  官  李  宗  榮
                                       法  官  林  勤  綱
右正本證明與原本無異。
如不服本判決，應於收受送達後十日內向本院提出上訴書狀，其未表明上訴理由者，
並應於提出上訴後十日內向本院補提理由書狀 (均須按他造當事人之人數附繕本) 。
                                       書記官  李  麗  鳳
中    華      民    國       九十       年       一       月     九     日


司法院資訊處製作；財團法人民間司法改革基金會備份。
